臺灣苗栗地方法院民事裁定　　　　　　 100年度監宣字第16號
聲　請　人　羅士記
相　對　人　羅振雄
關　係　人　羅仕淵
　　　　　　羅尹辰
　　　　　　羅秋英
上列聲請人聲請對相對人為監護宣告事件，本院裁定如下：
    主  文
宣告相對人羅振雄（民國49年3 月2 日出生，身分證統一編號：
Ｚ000000000號）為受監護宣告之人。
選定聲請人羅士記（民國69年7 月1 日出生，身分證統一編號：
Ｚ000000000號）為受監護宣告之人之監護人。
指定羅尹辰（民國73年11月22日出生，身分證統一編號：Ｚ00000
0000號）為會同開具財產清冊之人。
程序費用由受監護宣告之人負擔。
    理  由
一、按對於因精神障礙或其他心智缺陷，致不能為意思表示或受
    意思表示，或不能辨識其意思表示之效果者，法院得因本人
    、配偶、四親等內之親屬、最近1 年有同居事實之其他親屬
    、檢察官、主管機關或社會福利機構之聲請，為監護之宣告
    ，民法第14條第1 項定有明文。
二、本件聲請意旨略以：相對人為聲請人之父，相對人因罹患腦
    幹血管病變（中風）併呼吸衰竭，雖經送醫診治均不見起色
    ，致不能為意思表示、受意思表示或或辨識其意思之效果，
    為此請求宣告相對人為受監護宣告之人等語，並提出戶籍謄
    本、慈祐醫院診斷證明書等件為證。本院於民國100 年3 月
    30日，在崇仁醫院實施鑑定程序，並於鑑定人，即為恭醫院
    張敏醫師前訊問相對人，相對人當時有插鼻胃管及使用尿管
    ，對本院之訊問，無法以言語表達，均以肢體方式（例如：
    點頭、搖頭、搖手等）表達，對於有些問題可以正確回答（
    例如：自己之名字、幾個兒子、自己之生活狀況、現任總統
    為何人等），惟有些問題仍無法正確回答（例如：現任苗栗
    縣長、簡易之計算等），此有勘驗筆錄在卷可稽。另經鑑定
    人出具之簡易精神鑑定報告，認為：「相對人因出血性腦溢
    血，雖經緊急醫療穩定生命跡象，但仍在認知及生活功能上
    嚴重退化，無法與外界互動。其精神狀態實已達不能完全為
    意思之表示，並且也無法完全處理自身事務，完全需依賴他
    人養護及鼻胃管灌食以維持生命。」等語，此有財團法人為
    恭紀念醫院簡易精神鑑定報告1 份在卷可稽。綜上情形，堪
    認相對人確已達不能為意思表示或受意思表示之狀態，或不
    能辨識其意思表示之效果。爰依首開規定，宣告相對人為受
    監護宣告之人。
三、又按受監護宣告之人應置監護人，法院為監護之宣告時，應
    依職權就配偶、四親等內之親屬、最近1 年有同居事實之其
    他親屬、主管機關、社會福利機構或其他適當之人選定1 人
    或數人為監護人，並同時指定會同開具財產清冊之人，法院
    為前項選定及指定前，得命主管機關或社會福利機構進行訪
    視，提出調查報告及建議，監護之聲請人或利害關係人亦得
    提出相關資料或證據，供法院斟酌，法院選定監護人時，應
    依受監護宣告之人之最佳利益，優先考量受監護宣告之人之
    意見，審酌一切情狀，並注意下列事項：一、受監護宣告之
    人之身心狀態與生活及財產狀況。二、受監護宣告之人與其
    配偶、子女或其他共同生活之人間之情感狀況。三、監護人
    之職業、經歷、意見及其與受監護宣告之人之利害關係。四
    、法人為監護人時，其事業之種類與內容，法人及其代表人
    與受監護宣告之人之利害關係，民法第1110條、第1111條、
    第1111條之1 分別定有明文。末按監護宣告之裁定，應同時
    選定監護人及指定會同開具財產清冊之人，並附理由，民事
    訴訟法第604 條第1 項亦有明文規定。本院審酌聲請人為相
    對人之次子，並有照顧相對人之事實，且有意願擔任相對人
    之監護人；且聲請人之兄妹羅仕淵、羅尹辰、及相對人之姊
    姊羅秋英均同意由聲請人擔任相對人之監護人，有其等之同
    意書在卷可稽。另本院囑託苗栗縣政府訪視，其訪視報告評
    估略以：(一)相對人安置機構費用及所有大小事均由聲請人辦
    理，相對人其他子女均未提供資源協助，對於申請監護宣告
    事宜，也無任何意見，顯然已有共識；聲請人基於養育之恩
    ，有責任照顧相對人剩餘人生，期待能取得相對人監護權，
    處理其財產並支付安置機構費用，減輕經濟負擔。(二)觀察聲
    請人和相對人互動，雖相對人無法言語，但無反感或排斥之
    意，聲請人也很有耐心及不厭其煩和相對人互動，了解相對
    人表達意思，有苗栗縣政府身障監護宣告案件訪視調查表1
    份在卷可參。本院參酌聲請人及上開關係人之意見、訪視報
    告，認由聲請人擔任相對人之監護人，應可善盡保護相對人
    權益之責任。另羅尹辰為相對人之長女，其同意由擔任會同
    開具財產清冊之人，聲請人、其哥哥羅仕淵及相對人之姊姊
    羅秋英均同意由羅尹辰擔任會同開具財產清冊之人，此有其
    等所出具之同意書在卷可參。綜上，爰依前揭規定，選定聲
    請人為相對人之監護人，併指定羅尹辰為會同開具財產清冊
    之人。
四、末按，監護人於執行有關受監護人之生活、護養療治及財產
    之職務時，應尊重受監護人之意思，並考量其身心狀況與生
    活狀況；監護開始時，監護人對於受監護人之財產，應依規
    定會同本院選定開具財產清冊之人，於2 月內開具財產清冊
    ，並陳報法院；於前條之財產清冊開具完成並陳報法院前，
    監護人對於受監護人之財產僅得為管理上必要之行為；監護
    人對於受監護人之財產，非為受監護人之利益，不得使用、
    代為或同意處分；監護人代理受監護人購置或處分不動產，
    或就其居住之建築物或基地出租、供他人使用或終止租賃，
    非經法院許可，不生效力，新修正民法第1112條、第1113條
    準用第1099條第1 項、第1099條之1 、第1101條第1 項及第
    2 項之規定甚明，請參照辦理。
五、依民事訴訟法第608 條第1 項，裁定如主文。
中    華    民    國   100    年    4     月    29    日
                  家事法庭法  官  潘進順
以上正本係照原本作成。
如不服本裁定關於選定監護人及指定會同開具財產清冊之人等部
分，應於送達後10日內向本院提出抗告狀，並應繳納抗告費新臺
幣1000元；其餘關於宣告監護部分，不得抗告。
中    華    民    國   100    年    4     月    29    日
                          書記官  簡慶仁